【裁判字號】    89,台上,6322
【裁判日期】    891019
【裁判案由】    偽造有價證券
【裁判全文】
最高法院刑事判決                              八十九年度台上字第六三二二號
    上訴人  台灣高等法院台中分院檢察署檢察官
    被  告  甲○○
右上訴人因被告偽造有價證券案件，不服台灣高等法院台中分院中華民國八十七年六
月三十日第二審判決（八十七年度上訴字第一二三八號，起訴案號：台灣台中地方法
院檢察署八十六年度偵字第一二八○八號），提起上訴，本院判決如左：
    主  文
原判決關於甲○○部分撤銷，發回台灣高等法院台中分院。
    理  由
本件原判決以公訴意旨略稱：被告甲○○以其夫張哲和為會首，自民國八十五年十月
二十日起，在台中市○○路○段五十八巷二十號十四樓之一住處，召集民間互助會，
共二十會，每會新台幣（下同）十萬元，於八十六年五月十五日第七次開標時，明知
該次標會為活會會員張美月以二萬零五百元標息得標，竟擅自作主將該次投標認定為
活會會員張美月、張碧雪共同得標，標得會款均分，且逕自通知各活會會員記載張美
月為死會，張碧雪為活會，則該次標會後張美月即無給付當月份（八十六年五月份）
會款之義務；詎甲○○意圖供行使之用，未獲得張美月之授權或同意，擅自委託不詳
姓名之人盜刻「張美月」印章乙枚，復利用張哲和、張美月為共同發票人，偽填發票
日為八十六年五月十五日，到期日僅載二十日而未填年月，票面金額各為十萬元，再
盜蓋前開印章在票據號碼第一九七四二○、一九七四二一、一九七四二二號等三紙商
業本票之方式，偽造張美月名義之本票三紙，並據以行使而交付張碧雪收受。嗣張碧
雪發覺當月份既由張美月得標，即無再簽發本票繳付會款之可能，遂向張美月查證後
而得悉上情，因認被告涉犯刑法第二百零一條第一項偽造有價證券罪嫌等語，經原審
審理結果，認不能證明被告犯罪，因而維持第一審諭知被告無罪之判決，駁回檢察官
在第二審之上訴，固非無見。
惟按證據雖已調查而其內容尚未明瞭者，即與未經調查無異，如遽行判決，仍屬應於
審判期日調查之證據未予調查，其判決當然違背法令。查原判決認被告簽發被害人張
美月之本票，係經張美月之授權且目的在履行張美月之債務，難認有偽造有價證券之
犯罪故意。惟查告訴人張碧雪於原審曾主張，被告甲○○除於八十六年五月十五日擅
自以張美月之名義簽發票號第一九七四二○、一九七四二一、一九七四二二號等三張
本票外，另於八十五年十二月間以張美月名義簽發票號ＷＧ00000000號至Ｗ
Ｇ00000000號之本票五張交由恒安製藥廠張振杉等活會會員，又於八十六年
二月十五日以張美月名義簽發票號ＷＧ00000000號、ＷＧ00000000
號本票二張交由張振杉、呂崇原等活會會員。上開被告於八十五年十二月及八十六年
二月十五日所簽發之張美月本票，均與張美月之債務無關，並聲請傳訊三元氣體曾滄
龍、呂崇原、張振杉及鍾美珠在案（見原審第四十頁），實情究何﹖攸關被告偽造有
價證券犯行是否成立，原審未詳加調查，明白審認，遽推定被告代張美月簽發本票，
係經張美月之授權，殊嫌疏略，自有依法應於審判期日調查之證據未予調查之違誤。
檢察官上訴意旨，執以指摘原判決不當，非無理由，應認有發回更審之原因。
據上論結，應依刑事訴訟法第三百九十七條、第四百零一條，判決如主文。
中      華      民      國    八十九    年      十      月     十九     日
                              最高法院刑事第二庭
                                  審判長法官  莊  來  成
                                        法官  呂  潮  澤
                                        法官  謝  俊  雄
                                        法官  白  文  漳
                                        法官  蘇  振  堂
      右正本證明與原本無異
                                              書  記  官
中      華      民      國    八十九    年      十      月    二十六    日


司法院資訊處製作；財團法人民間司法改革基金會備份。
